臺灣臺東地方法院刑事判決　　　　　　　100年度交易字第4號
公　訴　人　臺灣臺東地方法院檢察署檢察官
被　　　告　胡傑忠
上列被告因公共危險案件，經檢察官提起公訴（99年度偵字第18
38號），本院依簡式審判程序判決如下：
    主  文
胡傑忠服用酒類，不能安全駕駛動力交通工具而駕駛，處有期徒
刑伍月，如易科罰金，以新臺幣壹仟元折算壹日。緩刑貳年，緩
刑期間付保護管束，並應於緩刑期間，向臺灣臺東地方法院檢察
署檢察官指定之公益團體、地方自治團體或社區，提供壹佰貳拾
小時之義務勞動。
    犯罪事實
一、胡傑忠前於民國97年間因公共危險案件（呼氣中酒精濃度每
    公升0.18毫克），經臺灣桃園地方法院以97年度桃交簡字第
    2178號判決判處拘役20日確定（未構成累犯），竟不知悔改
    ，復於99年7月13日某時許，在不詳地點，飲用酒類後，已
    達不能安全駕駛動力交通工具之程度，竟仍騎乘車牌號碼為
    P5Z-600號重型機車，於同日晚上9時許，行經臺東縣池上鄉
    ○○路萬朝橋以西100公尺處，不慎撞擊路旁護欄，經報警
    處理，並實施血液採樣及測試檢定，測得胡傑忠血液中酒精
    濃度達315.3㎎/dl（換算成吐氣中酒精濃度每公升1.57毫克
    ），而當場查獲上情。
二、案經臺東縣警察局關山分局報告臺灣臺東地方法院檢察署檢
    察官偵查起訴。
    理  由
一、本件被告胡傑忠所犯為刑法第185條之3之罪，核屬刑事訴訟
    法第273條之1第1項所定死刑、無期徒刑、最輕本刑為3年以
    上有期徒刑以外之罪，亦非高等法院管轄之第一審案件，而
    被告於本院行準備程序中就被訴事實為有罪之陳述，經告知
    被告簡式審判程序之旨並聽取當事人意見後，本院合議庭裁
    定由受命法官獨任進行簡式審判程序，是本件之證據調查，
    依刑事訴訟法第273條之2規定，不受同法第159條第1項、第
    161條之2、第161條之3、第163條之1及第164條至第170條規
    定之限制，合先敘明。
二、上開犯罪事實業據被告胡傑忠於本院審理中坦承不諱，核與
    證人胡傳廣於警詢中所述相符，並有道路交通事故現場圖、                      警卷第4頁
    道路交通事故調查報告表（一）（二）、道路交通事故當事
    人酒精測定紀錄表、馬偕紀念醫院臺東分院乙種診斷證明書
    各1份，以及刑案現場照片24張在卷可考。從而，被告之自
    白與事實相符，應可採信。本案事證明確，被告犯行堪可認
    定，應依法論科。
三、核被告胡傑忠所為，係犯刑法第185條之3服用酒類不能安全
    駕駛動力交通工具罪。爰審酌被告明知酒精成分對人之意識
    能力具有不良影響，酒後騎乘機車對一般往來之公眾及駕駛
    人自身皆具有高度危險性，既漠視自己安危，尤枉顧公眾安
    全，而於服用酒類後之呼氣酒精濃度達每公升1.57毫克，已
    處於不能安全駕駛動力交通工具之狀態，仍執意騎乘機車行
    駛於供公眾往來之道路，並導致自身騎車摔倒而生交通事故
    ，已對行車安全產生危害，惟念及被告於犯罪後尚能坦承不
    諱，態度尚佳，且被告因酒後駕車亦受有顱骨骨折，合併蜘
    蛛膜下出血、臉開放性傷口及右側顏面神經損傷等傷害，兼
    衡其前科、素行、犯罪手段、動機、經濟狀況及智識程度等
    一切情狀，量處如主文所示之刑，併諭知易科罰金之折算標
    準。末查，被告未曾因故意犯罪受有期徒刑以上刑之宣告，
    此有臺灣高等法院被告前案紀錄表在卷可稽，茲念其因一時
    失慮，致觸犯本件犯行，其經本案偵、審程序及刑之宣告，
    當知警惕而無再犯之虞，復念及其父胡樹蘭患有肝癌，需人
    照護，並有胡樹蘭之全民健康保險重大傷病核定審查通知書
    1紙可資佐證（見本院卷第26頁），本院認其所宣告之刑以
    暫不執行為適當，爰宣告緩刑2年，緩刑期間併付保護管束
    ，以啟自新。復斟酌被告因自制力欠佳而為本件犯行，為保
    護社會大眾行之安全並預防被告再犯，以及能以義務勞動之
    方式彌補其犯罪，並從中深切記取教訓，使其於緩刑期內能
    深知警惕，爰併依刑法第74條第2項第5款之規定，命被告於
    緩刑期間內，應向臺灣臺東地方法院檢察署檢察官指定之公
    益團體、地方自治團體或社區，提供120小時之義務勞動。
四、按刑法第19條第1項、第2項規定：「行為時因精神障礙或其
    他心智缺陷，致不能辨識其行為違法或欠缺依其辨識而行為
    之能力者，不罰。行為時因前項之原因，致其辨識行為違法
    或依其辨識而行為之能力，顯著減低者，得減輕其刑。」。
    又所謂行為時因精神障礙或其他心智缺陷，致其辨識行為違
    法之能力顯著降低者，係指「行為時之精神，對於外界事物
    之判斷能力，較普通人之平均程度，顯然減退者而言」、「
    飲酒至醉，陷於精神耗弱，原為一時之精神狀態，非若精神
    病患之有持續性，故事後判斷行為人於行為時是否在酒醉精
    神耗弱中，無從如對一般精神病患得就其生理、精神等狀況
    為鑑定，因而法院綜合行為人行為時各種主客觀情形為合理
    推斷，自非法所不許」（最高法院48年臺上字第1486號判例
    、80年臺上字第3511號裁判意旨可資參照）。查被告患有輕
    度失智症等疾病乙節，固有中華民國身心障礙手冊影本1紙
    存卷可參（見本院卷第25頁），惟參諸本件被告係因飲酒過
    量肇致車禍事故之發生，並因而受有顱骨骨折，合併蜘蛛膜
    下出血、臉開放性傷口及右側顏面神經損傷等傷害，經送馬
    偕紀念醫院臺東分院醫治，於99年7月29日出院，於同年8月
    3日門診時，仍有意識混亂、走路不穩、生活無法自理等情
    ，有馬偕紀念醫院臺東分院診斷證明書1紙在卷可按（見本
    院卷第27頁），其於事後施行神經智能檢測，而判定為輕度
    失智症，可認被告係因車禍之重大撞擊致罹患失智症，尚難
    認被告行為時已罹此疾；次查，被告雖就車禍發生之緣由、
    過程無法為清楚記憶描述，惟本院審酌被告於警詢及本院準
    備程序中仍自陳知悉酒後駕車係違法行為（見警卷第2頁、
    本院卷第21頁背面），其於本院審理中就之前酒駕案件，遭
    臺灣桃園地方法院判處拘役20日，進而發監執行之情事，及
    因本案遭檢察官傳喚前往地檢署應訊、其父母姓名、其最高
    學歷之學校名稱等事皆能完整陳述，再參酌被告亦自承僅車
    禍期間之事不復記憶外，其餘情事並未忘記等語（見本院卷
    第22頁至第22頁背面），均查無其他具體事證足認被告犯本
    件酒後駕車行為時有何因精神障礙或其他心智缺陷，導致其
    辨識行為違法或依其辨識而行為之能力全然喪失，或是該等
    能力出現顯著減弱之情事發生，綜上各情，被告行為時難謂
    其處於不能辨識其行為違法或欠缺依其辨識而行為之能力，
    或有顯著減低之狀況，是自無適用第19條第1項、第2項相關
    減免刑責規定之餘地，附此敘明。
據上論斷，應依刑事訴訟法第273條之1第1項、第299條第1項前
段，刑法第185條之3、第41條第1項前段、第74條第1項第1款、
第2項第5款、第93條第1項第2款，刑法施行法第1條之1第1項，
判決如主文。
本案經檢察官林嘉宏到庭執行職務。
中    華    民    國    100    年    1    月    28    日
                    交通法庭    法  官  林拔群
以上正本證明與原本無異。
如不服本判決應於收受本判決後10日內向本院提出上訴書狀（須
附繕本）。「切勿逕送上級法院」。
                                書記官  鄭鈺瓊
中    華    民    國   100    年    1     月    28    日
附錄本案論罪科刑法條全文：
中華民國刑法第185條之3
服用毒品、麻醉藥品、酒類或其他相類之物，不能安全駕駛動力
交通工具而駕駛者，處一年以下有期徒刑、拘役或科或併科十五
萬元以下罰金。